臺灣高等法院臺南分院刑事判決
111年度交上易字第461號
上  訴  人  
即  被  告  許乾仁



上列上訴人因過失傷害案件，不服臺灣臺南地方法院111年度交
易字第559號，中華民國111年6月28日第一審判決（起訴案號：
臺灣臺南地方檢察署110年度偵字第24120號），提起上訴，本院
判決如下：
    主  文
上訴駁回。                                              
    事實及理由
一、經本院審理結果，認第一審以上訴人即被告許乾仁犯刑法第
    284條前段之過失傷害罪，判處有期徒刑3月，並諭知易科罰
    金折算之標準為新臺幣1,000元折算1日，認事用法及量刑均
    無不當，應予維持，並引用第一審判決書記載之事實、證據
    及理由（如附件）。
二、被告上訴意旨略以：本件是告訴人沒有依交通規則二段式左
    轉，並在被告車前近距離左轉，其因此煞避不及肇事，被告
    沒有過失云云。
三、經查：
　㈠原審綜合被告、證人即告訴人徐甘澍等人之供證，及卷內相
    關資料，暨臺南市車輛行車事故鑑定委員會鑑定意見書、臺
    南市政府函附之覆議意見書等，認告訴人在被告車駛至交岔
    路口前雖有違規左轉之情事，但被告車與告訴人車仍有相當
    距離，是被告顯有未注意車前狀況之過失；而告訴人疏未注
    意兩段式左轉，轉彎車未讓直行車先行之行車義務，就本件
    事故之發生亦與有過失等情。
　㈡經核原審已就卷內證據調查結果，為綜合判斷後，詳述認定
    被告有罪及被告所辯不足採信之理由，所為之論斷均有卷存
    證據可資佐證，且無違背經驗法則及論理法則。又依檢察官
    勘驗現場錄影光碟結果，本件事故發生前，告訴人機車已行
    駛在前，於左轉時雖未遵行二階段左轉之規定，但後方被告
    車與之仍有相當距離，若被告注意車前狀況，當可即時反應
    而減速或煞避，足認被告事故發生時確有未注意車前狀況之
    過失責任，被告所辯是因告訴人近距離左轉致其煞避不及云
    云，顯係就原審依職權為證據取捨及心證形成之事項，任憑
    己意再為爭執，並無可採。
  ㈢又按量刑係法院就繫屬個案之犯罪所為之整體評價，為事實
    審法院得依職權裁量之事項，苟其量刑已以行為人之責任為
    基礎，並斟酌刑法第57條各款所列之情狀，在法定刑度內酌
    量科刑，無偏執一端，或濫用其裁量權限，致明顯失出失入
    之情形，自不得任意指為不當或違法。經查原審以被告未經
    有偵查權之公務員或機關發現其犯嫌前，向到場處理之警員
    坦承肇事而願接受裁判，符合刑法第62條自首規定，並依該
    規定減輕其刑。復以行為人之責任為基礎，依刑法第57條各
    款規定，審酌被告年紀、智識程度、素行、職業、家庭經濟
    狀況、被告就本件車禍之發生為肇事次因，告訴人為肇事主
    因、被告注意義務違反之程度、告訴人所受傷害程度、被告
    犯後否認、且未與告訴人達成和解之態度等一切情狀，量處
    被告有期徒刑3月，並諭知易科罰金之折算標準。經核原審
    所為刑之宣告，並未逾法定刑範圍，或有何過輕或過重，或
    違反比例、公平及罪刑相當原則之情形。且被告迄今未與告
    訴人達成和解賠償損害，復一再辯稱本件係因告訴人近距離
    左轉致其煞避不及，否認有過失；是依其犯後態度，與原審
    前揭量刑基礎事實並無任何變動，被告上訴空言指摘原審量
    刑過重云云，亦無足取。
四、綜上，被告上訴所指，均無可採，其上訴為無理由，應予駁
    回。
據上論結，應依刑事訴訟法373條、第368條，判決如主文。
本案經檢察官彭盛智提起公訴，檢察官李宛凌到庭執行職務。
中　　華　　民　　國　　111 　年　　10　　月　　13　　日
                  刑事第二庭    審判長法  官  楊清安
                                      法  官  蕭于哲
                                      法  官  陳珍如
以上正本證明與原本無異。
不得上訴。
　　　　　　　　　　　　　　　　　　　書記官  許睿軒
中　　華　　民　　國　　111 　年　　10　　月　　13　　日


附件： 
臺灣臺南地方法院刑事判決
111年度交易字第559號
公　訴　人　臺灣臺南地方檢察署檢察官
被　　　告　許乾仁　男　(民國00年0月00日生)
　　　　　　　　　　身分證統一編號：Z000000000號
　　　　　　　　　　住高雄市○○區○○街00○0號
　　　　　　　　　　居臺南市○區○○路000巷00號
上列被告因過失傷害案件，經檢察官提起公訴（110年度偵字第2
4120號），本院判決如下：
    主  文
許乾仁犯過失傷害罪，處有期徒刑參月，如易科罰金，以新臺幣
壹仟元折算壹日。
    犯罪事實
一、許乾仁於民國110年6月19日6時10分許，駕駛車牌號碼000-0
    000號自用小客車，沿臺南市○區○○○路0段由北往南方向行駛
    ，迨駛該路段與○○路口時，本應注意車前狀況，隨時採取必
    要之安全措施，以避免發生危險，而依當時天候晴、日間有
    自然光線、柏油路面無缺陷、視距良好、無障礙物等情，依
    其智識、能力並無不能注意之情事，竟疏未注意及此，適徐
    甘澍騎乘車牌號碼000-000號普通重型機車沿同路同向而來
    ，亦疏未遵守兩段式左轉、轉彎車讓直行車之規定，許乾仁
    見狀不及，而撞及徐甘澍所騎乘機車後方，致徐甘澍人車倒
    地，因此受有創傷性顱內出血、右側第二至八根肋骨骨折及
    左側第一根肋骨骨折併血胸、右側股骨轉子骨折及左側內外
    踝關節骨骨折、雙側聲帶麻痹等傷害。嗣經員警據報到場處
    理，許乾仁自承為肇事者，並願接受裁判，而為警查悉上情
    。
二、案經許乾仁自首及徐甘澍訴由臺南市政府警察局第六分局報
    告臺灣臺南地方檢察署檢察官偵查起訴。
    理  由
壹、證據能力
　　按被告以外之人於審判外之陳述，雖不符刑事訴訟法第159
    條之1至之4之規定，而經當事人於審判程序同意作為證據，
    法院審酌該言詞陳述或書面陳述作成時之情況，認為適當者
    ，亦得為證據；當事人、代理人或辯護人於法院調查證據時
    ，知有第159條第1項不得為證據之情形，而未於言詞辯論終
    結前聲明異議者，視為有前項之同意，刑事訴訟法第159條
    之5定有明文。查本案以下所引用屬傳聞證據性質證據之證
    據能力，被告未於言詞辯論終結前聲明異議，本院審酌該證
    據作成之情況，認均無不適當情事，依刑事訴訟法第159條
    之5規定，均有證據能力。
貳、實體事項
一、訊據被告矢口否認有何過失傷害犯行，辯稱：本件車禍是告
    訴人的過失，伊沒有過失，鑑定意見認為伊未注意車前狀況
    ，根本不是這樣，只有三秒鐘就碰撞到了云云。經查： 
(一)被告於110年6月19日6時10分許，駕駛車牌號碼000-0000號
    自用小客車，沿臺南市南區○○○路0段由北往南方向行駛，迨
    駛該路段與○○路口時，適逢告訴人騎乘車牌號碼000-000號
    普通重型機車沿同路同向而來，被告所駕駛自小客車撞及告
    訴人所騎乘機車，致告訴人人車倒地，因此受有創傷性顱內
    出血、右側第二至八根肋骨骨折及左側第一根肋骨骨折併血
    胸、右側股骨轉子骨折及左側內外踝關節骨骨折、雙側聲帶
    麻痹等傷害等情，業據告訴人於警詢時陳述明確，並有國立
    成功大學醫學院附設醫院中文診斷證明書、道路交通事故現
    場圖、道路交通事故調查報告表㈠、㈡ 各1份、現場及車損照
    片共19張、臺灣臺南地方法院檢察署檢察官勘驗筆錄1份在
    卷可稽，且為被告所不爭執，此部分事實堪以認定。
(二)按汽車行駛時，駕駛人應注意車前狀況，道路交通安全規則
    第94條第3項前段，分別定有明文。查被告駕駛上開自小客
    車，本應注意車前狀況、保持安全距離，且依當時天候晴、
    日間自然光線、柏油路面、乾燥、無缺陷、無障礙物、視距
    良好等情，有上開道路交通事故調查報告表㈠附卷可稽，顯
    無不能注意之情事，竟疏未注意及此，致撞及告訴人所騎乘
    機車後方，告訴人因此人車倒地，受有上開傷害，足認被告
    確有過失。又本案經檢察官囑託臺南市車輛行車事故鑑定會
    鑑定結果略以：徐甘澍駕驶普通重型機車，未依規定兩段式
    左轉，轉彎車未讓直行車先行，為肇事主因；許乾仁駕駛自
    小客車，未注意車前狀況，為肇事次因乙情；再經檢察官囑
    託覆議結果亦同上開鑑定意見，此有臺南市車輛行車事故鑑
    定會111年1月24日南市交鑑字第1110170052號函暨南鑑0000
    000案鑑定意見書、臺南市政府111年3月30日府交智安字第1
    110438182號函暨南覆0000000案函所附覆議意見書各1份在
    卷可憑，益證被告就本件行車事故之發生確有過失。本案告
    訴人既因上開行車事故受有上開傷害，則被告之過失行為與
    告訴人所受之傷害結果間，即具有相當因果關係，被告自應
    負過失責任。至於告訴人雖亦疏未履行之兩段式左轉，轉彎
    車未讓直行車先行之行車義務，而就本件行車事故之發生亦
    有過失，然不能因此解免被告之過失責任，併此敘明。
(三)被告雖以前詞置辯，惟依上開檢察官勘驗筆錄及照片所示（
    見偵查卷第41頁、第42頁），本件事故發生前，告訴人在被
    告駛至交岔路口前即已違規左轉，駛在被告前方，被告駕車
    來到時，與告訴人間仍有相當距離，被告顯有未注意車前狀
    況之過失，其上開辯解應屬卸責之詞，不足採信。　　
(四)綜上所述，本案事證明確，被告犯行堪可認定，應依法論科
    。
二、論罪科刑
(一)核被告所為，係犯刑法第284條前段之過失傷害罪。
(二)本件交通事故發生後，報案人或勤指中心轉來資料並未報明
    肇事人姓名，處理人員前往現場處理時，肇事人在場，並當
    場承認為肇事人等事實，有道路交通事故肇事人自首情形紀
    錄表1份在卷可按（見警卷第28頁），堪認被告於肇事後，
    未經有偵查權之公務員或機關發覺其犯嫌前，已向到場處理
    之警員坦承肇事而願接受裁判，應符合刑法第62條自首規定
    ，爰依該條前段之規定減輕其刑。
(二)爰審酌被告之年紀、智識程度（○○畢業）、素行（詳卷附臺
    灣高等法院被告前案紀錄表）、職業（○○○）、家庭經濟狀
    況（每月收入約新臺幣0萬至0萬元、無須扶養他人）、被告
    就本案交通事故之發生為肇事次因，告訴人為肇事主因、被
    告違反注意義務之程度、告訴人所受傷害程度、被告犯後否
    認過失之態度、迄未與告訴人和解等一切情狀，量處如主文
    所示之刑，併諭知易科罰金之折算標準。
據上論斷，應依刑事訴訟法第第299條第1項前段，刑法第284條
前段、第62條、第41條第1項前段，刑法施行法第1條之1第1項，
判決如主文。
本案經檢察官彭盛智提起公訴，檢察官李佳潔到庭執行職務。
中　　華　　民　　國　　111 　年　　6 　　月　　28　　日
　　　　　　　　　刑事第六庭    法　官　陳鈺雯
以上正本證明與原本無異。
如不服本判決應於收受送達後20日內向本院提出上訴書狀，並應
敘述具體理由。其未敘述上訴理由者，應於上訴期間屆滿後20日
內向本院補提理由書( 均須按他造當事人之人數附繕本) 「切勿
逕送上級法院」。
                                書記官  洪儀珊　
中　　華　　民　　國　　111 　年　　6 　　月　　29　　日
附錄論罪科刑法條：
刑法第284條
因過失傷害人者，處一年以下有期徒刑、拘役或十萬元以下罰金
；致重傷者，處三年以下有期徒刑、拘役或三十萬元以下罰金。